【裁判字號】    89,上易,420
【裁判日期】    890505
【裁判案由】    妨害名譽
【裁判全文】
臺灣高等法院臺中分院刑事判決          民國八十九年度上易字第四二○號
    上  訴  人
    即  被  告  甲○○
右上訴人因妨害名譽案件，不服臺灣彰化地方法院八十八年度易字第一○二八號，中
華民國八十八年十月十九日第一審判決（起訴案號：臺灣彰化地方法院檢察署八十八
年度偵字第四二二八號），提起上訴，本院判決如左：
    主      文
上訴駁回。
    事實及理由
一、本案經本院審理結果，認第一審判決除事實欄「圓圓」（服飾店之店名）應更正
    為「圓圓」（速食店之店名）外，其餘部分認事用法及量刑均無不當，應予維持
    ，並引用第一審判決書記載之事實、證據及理由（如附件）。
二、上訴人即被告甲○○在本院未提出其他有利之證據及辯解，其所提出之證人葉麗
    珍僅能證明被告係經營圓圓速食店非圓圓服飾店，亦不能為被告有利之認定，其
    上訴無理由，應予駁回。
三、據上論斷，應依刑事訴訟法第三百七十三條、第三百六十八條，判決如主文。
本案經檢察官乙○○到庭執行職務。
中      華      民      國    八十九     年      五       月      五    日
                                  臺灣高等法院臺中分院刑事第十庭
                                        審判長法  官  林  照  明
                                              法  官  蕭  廣  政
                                              法  官  曾  謀  貴
右正本證明與原本無異。
不得上訴。
                                              書記官  粘  銘  環
中      華      民      國    八十九     年      五       月      八    日
                                                                        Ｏ
臺灣彰化地方法院刑事判決                        八十八年度易字第一二八號
    公  訴  人  臺灣彰化地方法院檢察署檢察官
    被      告  甲○○  女五十一歲（民國○○○年○月○○○日生）
                        住台中縣龍井鄉○○路○段九十五巷五十六之一號
                        居彰化縣彰化市○○街三十四巷十號三樓
                        身分證統一編號：Ｎ二三一五九二號
右列被告因妨害名譽案件，經檢察官提起公訴 (八十八年度偵字第四二二八號)，本
院判決如左：
    主    文
甲○○連續意圖散布於眾，而指摘足以毀損他人名譽之事，處拘役拾日，如易科罰
金，以佰元折算壹日。
    事    實
一、甲○○原與黃漙漙係男女朋友關係，並曾同居，嗣後時生齟齬因故分居，黃漙漙
    於彰化市○○路一七三號十二樓「靉友」廣播電台主持節目，廣播中為促銷其「
    龍甘保」藥品，曾提及：吃火鍋，血會濁；若吃「龍甘保」，血才會清」等語，
    因甲○○在開設「阿滿姨火鍋店」銷售火鍋料理，聞之心生不滿，基於意圖散布
    於眾而指摘足以毀損黃漙漙名譽事之概括犯意，先於八十八年一月二十八日中午
    一時許，在其台中縣大肚鄉○○路○段一三二巷三弄廿九號「鄉情廣播電台」（
    屬地下電台，已遭抄台）調頻一０七．三兆赫（起訴書誤載一０三ＨＺ），所主
    持之「阿滿姨俱樂部」節目中，以閩南語稱：做人，就要得為正，．．．不要在
    廣播空中講「吃火鍋，血會濁；若吃「龍甘保」，血才會清」，．．每個人都要
    討生活，你若不讓人生活，人會跟你拼。．．你本人就是黃漙漙，又名「阿普」
    ，住彰化市．．。想當初，你一包香菸二十元，就要靠人家救濟，現在有錢了，
    就可以這樣，不用吃廣播界頭路．．．」，足以毀損黃漙漙名譽。並續基於同上
    犯意，於八十八年二月二十六日晚上約九時至十時間，於劉榮東在彰化市「靉友
    」廣播電台主持「談天說地」節目中，扣應（CALL IN)進入該現場播出節目，並
    以閩南語稱：「劉老師你要給我查清楚．．．「阿普」四處去騙女子，連那個有
    的女子亦騙，騙了再拋棄人家，睡「圓圓」（服飾店之店名）的頭家的某，
    人的某，再將她拋棄，「圓圓」頭家要找他算帳．．．」等語，足以毀損黃漙漙
    名譽。
二、案經黃漙漙告訴彰化縣警察局彰化分局報請臺灣彰化地方法院檢察署檢察官偵查
    起訴。
    理    由
一、訊據被告矢口否認上開誹謗之事實，辯稱伊於「鄉情廣播電台」主持節目中並未
    及被告四處女子，連有的女子也騙等語，而被告當初落魄時，確實是靠被
    告引介至廣播電台工作，事後與被告分居後，確實騙有丈夫的女子，人家也要找
    他算帳，被告是勸告訴人做人要修德，要做得正，不可做傷天害理的事，並無誹
    謗的意思。至於打電話進入劉榮東在「靉友」廣播電台，是打內線電話，僅受話
    者聽得到，其他聽眾並聽不到其講話的內容云云。
二、惟查，上開事實，業據告訴人指訴甚詳，並有其提出之錄音卷四捲可證（公訴人
    固疏未注意予發還，惟嗣後告訴人再補呈予本院），並經本院當庭勘驗播放，被
    告確實於其「鄉情廣播電台」主持之「阿滿姨俱樂部」節目中，以閩南語稱：．
    ．你本人就是黃漙漙，又名「阿普」，住彰化市．．。想當初，你一包香菸二十
    元，就要靠人家救濟，現在有錢了，就可以這樣，不用吃廣播界頭路．．．」等
    語，而此一事實固與起訴書所載不同，惟被告於電台為上述之廣播，提及告訴人
    當初一包菸二十元，還需告人救濟，自足以使被告之名譽受損，本院自得逕予更
    正犯罪事實。另被告於八十八年二月二十六日晚上約九時至十時間，於劉榮東在
    「靉友」廣播電台主持「談天說地」節目中，扣應（CALL IN)進入該現場播出節
    目，語氣激動以閩南語稱：「劉老師你要給我查清楚．．．「阿普」四處去騙女
    子，連那個有的女子亦騙，騙了以後再拋棄人家，睡「圓圓」（服飾店店名）
    的頭家的某（太太），人的某，再將她拋棄，要找他算帳．．．」等語，為被
    告所是承，其言論自足以毀損黃漙漙名譽。且被告確實是扣應（CALL  IN)進入
    該現場播出「談天說地」節目中，並為上開言語，並業據證人劉榮東到庭證屬實
    ，且被告扣應後，並有二位聽眾再扣應進入，此有上開錄音帶可佐證，堪信被告
    稱其所打為內線電話云云，顯係避重就輕之詞。而被告固於上開言論中，曾談及
    勸說告訴人做人就要做的正，要修心養德之語，惟自不可以此謂被告無譭謗之事
    實，況被告所稱縱使屬實，亦僅涉及私德而與公共利益無關。被告所辯應不足採
    信，其犯行足以認定。
三、核被告所為，係犯刑法第三百十條第一項之誹謗罪。被告連續二次犯行，時間緊
    接，所犯罪名相同，顯係基於概括犯意為之，是為連續犯，應以一罪論，並依法
    加重甚刑。爰審酌被告犯罪之動機、目的、手段、所生之危害及犯罪後之態度等
    一切情狀，量處如主文所示之刑，並諭知易科罰金之折算標準。
據上論斷，應依刑事訴訟法第二百九十九條第一項前段，刑法第五十六條、第三百十
條第一項、第四十一條，罰金罰鍰提高標準條例第一條前段、第二條，判決如主文。
本案經檢察官吳憲明到庭執行職務。
中    華    民    國    八十八    年      十      月      十九          日
                              臺灣彰化地方法院刑事第二庭
           法      官  王  鏡  明
右正本證明與原本無異。
如不服本判決，應於送達後十日內向本院提出上訴狀( 須附繕本 )。
告訴人或被害人對於判決如有不服具備理由請求檢察官上訴者，其上訴期間之計算係
以檢察官收受判決正本之日期為準。
                                  法院書記官  李  福  源
中    華    民    國      八十八      年      十      月      二十一    日
刑法第三百十條
意圖散布於眾而指摘或傳述足以毀損他人名譽之事者，為誹謗罪，處一年以下有期徒
刑、拘役或五百元以下罰金。
散布文字、圖畫犯前項之罪者，處二年以下有期徒刑、拘役或一千元以下罰金。
對於所誹謗之事，能證明其為真實者，不罰。但涉於私德而與公共利益無關者，不在
此限。


司法院資訊處製作；財團法人民間司法改革基金會備份。
